臺灣板橋地方法院刑事判決　　　　　　　96年度訴字第2427號
公　訴　人　臺灣板橋地方法院檢察署檢察官
被　　　告　丁○○
　　　　　　　　　　（現另案於臺灣桃園監獄執行）
選任辯護人　劉世興　律師
上列被告因強盜等案件，經檢察官提起公訴（九十六年度偵字第
一二○二七號），本院判決如下：
    主  文
丁○○意圖為自己不法之所有，攜帶兇器，搶奪他人之動產，累
犯，處有期徒刑壹年捌月。扣案之Ｔ字扳手壹支、鐵鎚壹支、雙
面膠壹捲、安全帽壹頂、手套壹雙均沒收。
    事  實
一、丁○○曾因施用第一級毒品、第二級毒品，經本院以九十一
    年度訴字第一四六三號判決判處有期徒刑七月、四月，應執
    行有期徒刑八月確定；又因施用第一級毒品案件，經本院以
    九十二年度訴字第一八八九號判決判處有期徒刑九月確定，
    二案接續執行，於民國九十三年十月五日假釋出監交付保護
    管束，並於同年十一月十六日保護管束執行完畢（構成累犯
    ）。竟不知悔改，於九十五年六月十六日十二時許購買Ｔ字
    扳手一支、鐵鎚一支、雙面膠帶一捲等物，並攜帶其所有之
    安全帽、手套，於同日十三時三十分，在臺北縣蘆洲市○○
    路與五華街口，持其所有客觀上足對人之生命、身體、安全
    造成危害之Ｔ字型扳手，竊得被害人甲○○所有之車牌號碼
    ＥＢ－０一九六號自小客車車牌二面，並懸掛於其所租來之
    車牌號碼四五一六－ＥＶ號自小客車上；且於同日十四時三
    十五分許，駕駛上開懸掛竊得車牌之自小客車，至臺北縣蘆
    洲市○○路二二四巷一號之「佳欣銀樓」店門口，頭帶安全
    帽，雙手戴上手套，持其所有客觀上足對人之生命、身體、
    安全造成危害之鐵鎚，敲破該銀樓之玻璃櫥窗後搶奪「佳欣
    銀樓」所有之鑽戒一只，得手後，欲逃逸之際，為該店負責
    人之子乙○○發覺，證人乙○○立即趨前壓制丁○○，丁○○因脖子遭勒住而欲掙脫，因路人加入將丁○○制伏後並報
    警處理。
二、案經臺北縣政府警察局蘆洲分局報請臺灣板橋地方法院檢察
    署檢察官偵查起訴。
    理  由
甲、程序部分：
一、按刑事訴訟法第一百五十九條第一項雖規定，被告以外之人
    於審判外之言詞或書面陳述，除法律有規定外，不得作為證
    據。又按被告以外之人於審判外向法官所為之陳述，得為證
    據。被告以外之人於偵查中向檢察官所為之陳述，除顯有不
    可信之情況者外，得為證據；被告以外之人於審判外之陳述
    ，雖不符前四條之規定，而經當事人於審判程序同意作為證
    據，法院審酌該言詞陳述或書面陳述作成時之情況，認為適
    當者，亦得為證據。當事人、代理人或辯護人於法院調查證
    據時，知有第一百五十九條第一項不得為證據之情形，而未
    於言詞辯論終結前聲明異議者，視為有前項之同意，為刑事
    訴訟法第一百五十九條之一、第一百五十九條之五分別定有
    明文。經查，證人乙○○、丙○○、林雲卿、吳國忠於本院
    九十五年度簡上字第四二三號案件審理程序中所為之證詞，
    為於審判外向法官所為之陳述，依刑事訴訟法第一百五十九
    條之一第一項規定有證據能力。又甲○○於警詢中證述及贓
    物認領保管單、汽車租賃契約書、出租單，檢察官、被告、
    辯護人於本院準備程序及審判期日中均明示同意此部分之證
    據有證據能力，且迄至言詞辯論終結前亦未撤回前開同意，
    本院審酌上開證據資料製作時之情況，尚無違法不當及證明
    力明顯過低之瑕疵，亦認為以之作為證據應屬適當，故揆諸
    前開規定，爰依刑事訴訟法第一百五十九條之五之規定，認
    前揭證據資料均有證據能力。又扣案之鐵鎚等物係警方合法
    扣押所得之物，亦有證據能力。
乙、實體部分：
一、訊據被告丁○○坦承攜帶兇器竊盜車牌，惟矢口否認有搶奪
    犯行，辯稱：伊當初曾經要到「佳欣銀樓」購買金飾，被瞧
    不起，之後想要報復，所以購買Ｔ字扳手、鐵鎚、雙面膠帶
    等物，先用Ｔ字扳手竊取車牌後，再以雙面膠黏貼在租來汽
    車上，前往「佳欣銀樓」砸破玻璃，沒有伸手拿取鑽戒，只
    有單純想要毀損報復而已云云。辯護人為被告辯稱：被告於
    警詢中係按照已經製作完成之筆錄照念，被告因施用第二級
    毒品，意識並非清楚，故其供述不具證據能力；又依據乙○○之證詞，沒有看到被告伸手拿鑽戒，但是丙○○卻說有看
    到被告伸手進櫥窗內拿東西，而乙○○是第一個發現被告之
    人，沒有看到被告拿東西，為何丙○○會看到，又警員吳國
    忠逮捕被告之時未發現被告身上有鑽戒，手套上並無碎玻璃
    ，足認被告辯稱之詞尚非無據等語。經查：
    (一)被告以Ｔ型扳手竊盜甲○○所有之車牌號碼ＥＢ－０一九
      六號自小客車車牌二面，掛於其所租來之車牌號碼四五一
      六－ＥＶ號自小客車上，於同日十四時三十五分許，駕駛
      上開懸掛竊得車牌之自小客車，至臺北縣蘆洲市○○路二
      二四巷一號之「佳欣銀樓」前，頭戴安全帽、手戴手套，
      持其所有客觀上足對人之生命、身體、安全造成危害之鐵
      鎚，敲破該銀樓之玻璃櫥窗後搶奪佳欣銀樓所有之鑽戒一
      只等情，業據被告於偵查中供認不諱，被告竊取車牌號碼
      ＥＢ－０一九六號自小客車車牌二面乙節，核與被害人甲○○於警詢中指述內容相符，復有贓物認領保管單一紙、
      照片二張、扣案之Ｔ型扳手一支可稽，被告攜帶兇器竊盜
      犯行洵堪認定。
    (二)被告於審理中改稱僅有毀損銀樓櫥窗玻璃之犯意，並無搶
      奪行為云云。惟查，被告供稱是因為當初想交保，所以在
      檢察官面前坦承搶奪鑽戒犯行云云。惟查，被告為智慮成
      熟之成年人，對於毀損罪、搶奪罪二罪孰輕孰重，當有所
      認知，如當初僅有毀損意圖而無搶取財物之犯行，被告於
      偵查中自會供述對己有利之事實，更能獲取較輕之強制處
      分，然被告遲至審理中始稱單純毀損，何以嗣後始供出對
      己有利之語，足見被告於內勤檢察官訊問時，因甫遭查獲
      ，較無時間權衡利害關係，其陳述較符合真實。又乙○○
      於本院九十五年度簡上字第四二三號審理中結證稱：當初
      伊坐在電腦桌前，聽到一聲巨響，是砸玻璃的聲音，轉頭
      看到被告頭戴安全帽持鐵鎚砸玻璃，共砸二、三次，伊就
      衝到店外，看到被告還在用鐵鎚砸玻璃，被告看到伊轉身
      就要跑，伊就衝過去抓被告，沒有看清楚被告有無從櫥窗
      內拿東西，後來被告被伊及路人壓制在地上，當時伊與被
      告在地上扭打，沒有被打到，站在被告後面，勒住被告脖
      子，把被告壓在地上，被告有掙扎，有用腳踹，有無被踹
      到伊不清楚，當時櫥窗玻璃有被打破，被告有戴手套可以
      伸進去等語。證人丙○○於上開案件中證稱：有聽到被告
      拿鐵鎚敲玻璃，出來看到玻璃被敲一個洞，有看到被告伸
      手進入櫥窗內拿戒指，一手握著鐵鎚，一手伸入櫥窗內，
      後來伊弟弟（乙○○）就出來抓被告，是從後面追被告，
      後來將被告抱住，被告一直掙脫，有用手肘揮到伊的臉，
      被告被伊弟弟抱住時，鑽戒掉到在地上，被路人撿起來，
      交還給伊母親等語。林雲卿於該案審理中證稱：當時聽到
      敲玻璃的聲音，伊的兒子（乙○○）及女兒（丙○○）都
      有出去，伊就按警民連線系統報案，之後有民眾說在地上
      撿到鑽戒還給伊，鑽戒原先鑲在戒台上等語。倘若被告單
      純想要毀損銀樓之櫥窗玻璃，則揮擊鐵鎚一次即可使櫥窗
      玻璃受損，在證人察覺前，被告可能已逃離現場，然而被
      告卻手持鐵鎚多次搥打玻璃，顯然其用意在於將櫥窗玻璃
      打破，目的即為搶奪櫥窗內之珠寶，況被告大費周章，先
      購買扳手、鐵鎚、雙面膠等物，竊取汽車車牌後以雙面膠
      黏貼於租來之汽車上，嗣後頭戴安全帽、戴上手套，手持
      鐵鎚打破櫥窗玻璃，顯然有計畫性行搶銀樓，苟係單純毀
      損何需擔負比毀損罪罪責更重之攜帶兇器竊盜罪，被告所
      辯毫無可信。辯護人雖質疑證人乙○○為第一個發現被告
      之人，何以未看到被告伸手拿鑽戒，而丙○○卻指證被告
      有伸手進入櫥窗內搶奪戒指，認為證人丙○○證述不實云
      云。惟乙○○發現被告破壞銀樓櫥窗玻璃後，旋即跑到銀
      樓外逮捕被告，是乙○○於追捕被告過程中，未全神留意
      被告之所有舉動，故未注意被告搶奪鑽戒之舉動，不悖於
      常情，此外，復有贓物領保管單一紙、照片、扣案之鐵鎚
      、雙面膠、安全帽、手套等足佐，被告攜帶兇器搶奪之犯
      行堪以認定。
二、查被告行為後，於九十四年二月二日修正公布之刑法，業於
    九十五年七月一日施行。按行為後法律有變更者，適用行為
    時之法律，但行為後之法律有利於行為人者，適用最有利於
    行為人之法律，現行刑法第二條第一項訂有明文。此條規定
    乃與刑法第一條罪刑法定主義契合，係為貫徹法律禁止溯及
    既往原則，而規範行為後法律變更所生新舊法律比較適用之
    準據法。又刑法第二條本身雖經修正，但其既屬適用法律之
    準據法，本身尚無比較新舊法之問題，應一律適用裁判時之
    現行刑法第二條規定以決定適用之刑罰法律，合先敘明。經
    查：刑法第五十五條之牽連犯規定亦於新法修正施行後刪除
    ，被告加重竊盜、加重搶奪犯行，即須分論併罰。比較新舊
    法之規定，修正後之規定對於被告較為不利，自應適用行為
    時且較有利於被告之法律，即修正前刑法第五十五條之規定
    ，從較重之一罪予以論處。故適用修正前刑法對被告較為有
    利。
三、按刑法第三百二十一條第一項第三款之攜帶兇器竊盜罪，係
    以行為人攜帶兇器竊盜為其加重條件，此所謂兇器，其種類
    並無限制，凡客觀上足對人之生命、身體、安全構成威脅，
    具有危險性之兇器均屬之，且祇須行竊時攜帶此種具有危險
    性之兇器為已足，並不以攜帶之初有行兇之意圖為必要。螺
    絲起子為足以殺傷人生命、身體之器械，顯為具有危險性之
    兇器，最高法院七十九年台上字第五二五三號判例可資參照
    。Ｔ字扳手、鐵鎚等物為金屬製成，如用力揮擊，對人體之
    生命、健康、安全自有危害，當屬兇器之一種。核被告丁○○持Ｔ字扳手竊取甲○○所有之車牌，核其所為，係犯刑法
    第三百二十一條第一項第三款攜帶兇器竊盜罪；其攜帶鐵鎚
    破壞銀樓玻璃櫥窗而以不法腕力取得鑽戒，所為係犯刑法第
    三百二十六條第一項攜帶兇器搶奪罪。被告所犯上開攜帶兇
    器竊盜、攜帶兇器搶奪罪間，有方法、結果之牽連犯之裁判
    上一罪關係，依修正前刑法第五十五條規定從一重之加重搶
    奪罪處斷。被告有事實欄所述之犯罪科刑紀錄，有臺灣高等
    法院被告前案紀錄表可參，被告受有期徒刑執行完畢後五年
    內故意犯本件有期徒刑以上之罪，為累犯，依刑法第四十七
    條第一項規定加重其刑（按「法律變更」與法律修正之概念
    有別；所謂法律變更應係指因法律修正而「刑罰」有實質之
    更異而言，如修正後新舊法法定本刑輕重變更，始有依上開
    規定為準據法而比較適用新法或舊法之問題。如新舊法處罰
    之輕重仍然相同，並無有利或不利之情形，即無適用上開規
    定為比較之餘地，自應依一般法律適用之原則，適用現行、
    有效之裁判時法論處，故被告故意犯本罪，依新舊法處罰均
    相同，無須比較）。爰審酌被告不思向上，竟圖謀以不法方
    式奪取他人財物、素行不佳、攜帶兇器竊盜、搶奪，嚴重影
    響社會秩序、犯後坦承部分犯行等一切情狀，量處如主文所
    示之刑。被告犯行雖在九十六年四月二十四日之前，惟其宣
    告刑已逾有期徒刑一年六月，不合乎減刑要件，不予減輕其
    刑，附此敘明。扣案之Ｔ字扳手一支、鐵鎚一支、雙面膠一
    捲、安全帽一頂、手套一雙，為被告所有供竊盜、搶奪所用
    之物（被告雖於本院審理中否認安全帽、手套為其所有，然
    其於本院九十五年度簡上字第四二三號案件中坦承上開物品
    均為其所有供竊盜、破壞銀樓櫥窗玻璃所用之物），依刑法
    第三十八條第一項第二款規定諭知沒收。至於蝴蝶刀與本案
    無關，不予宣告沒收。
四、不另為無罪之諭知：
  (一)公訴意旨另略以：被告丁○○於遭乙○○逮捕之際，竟基於
    防護贓物、脫免逮捕而施強暴之犯意，與乙○○發生扭打，
    致乙○○受有手肘、胸部及膝蓋等處擦傷之傷害，適路人加
    入始制伏被告，因認被告涉犯刑法第三百二十九條準強盜罪
    嫌。
  (二)按犯罪事實應依證據認定之，無證據不得認定犯罪事實；又
    不能證明犯罪者，應諭知無罪之判決，刑事訴訟法第一百五
    十四條第二項，第三百零一條第一項分別定有明文。而告訴
    人之告訴，係以使被告受刑事訴追為目的，是其陳述是否與
    事實相符，仍應調查其他證據以資審認（最高法院五十二年
    臺上字第一三○○號判例意旨參照）。且所謂證據，須適於
    為被告犯罪事實之證明者，始得為斷罪之資料；如未能發現
    相當證據，或證據不足以證明，自不能以推測或擬制之方法
    ，以為裁判之基礎（最高法院二十九年上字第三一○五號、
    四十年台上字第八六號判決意旨參照）。再刑事訴訟上證明
    之資料，無論其為直接或間接證據，均須達於通常一般之人
    均不致有所懷疑，而得確信其為真實之程度，始得據為有罪
    之認定，若其關於被告是否犯罪之證明未能達此程度，而有
    合理懷疑之存在，致使無從形成有罪之確信，根據「罪證有
    疑，利於被告」之證據法則，即不得遽為不利被告之認定（
    最高法院七十六年台上字第四九八六號判例意旨參照）。次
    按刑法第三百二十九條準強盜罪之成立，必須以行為人為脫
    免逮捕、防護贓物，有當場施強暴、脅迫之行為始足當之，
    而所謂強暴、脅迫手段，必須限於行為人有意直接或間接對
    人之身體施以暴力，亦即需有施暴行於人之主觀意思及客觀
    積極行為始足當之（最高法院三十年上字第三○二三號判例
    、八十年度台上字第三八四二號判決、八五年度台上字第一
    八五九號判決意旨參照）。再者經刑法第三百二十九條之規
    定擬制為強盜罪之強暴、脅迫構成要件行為，乃指達於使人
    難以抗拒之程度者而言（司法院大法官會議第六三○號解釋
    參照）。是以刑法第三百二十九條規定「竊盜或搶奪，因防
    護贓物、脫免逮捕或湮滅罪證，而當場施以強暴脅迫者，以
    強盜論」，其中所謂強暴，係指直接或間接對於人之身體施
    以暴力，壓制被害人之抗拒，並使被害人處於難以抗拒之狀
    態而言。故施以強暴脅迫，應指行竊或行搶者因防護贓物等
    原因，而對被害人或逮捕者施以積極之強暴、脅迫等攻擊行
    為，以阻止被害人、逮捕者之取贓、逮捕或蒐證等行動；如
    僅係消極的扭動、掙脫、拉扯等舉止，雖亦可能影響前述取
    贓、逮捕或蒐證等之舉動，惟其不法之內涵顯尚不足以與強
    盜罪之不法內涵等量齊觀，故應不足以認為構成準強盜罪。
  (三)公訴人認為被告涉有上開犯行，無非係依據乙○○、丙○○
    之指述。訊據被告丁○○堅決否認有何準強盜之犯行，辯稱
    ：乙○○當時壓住伊，勒住伊的脖子無法呼吸，所以只想翻
    身喘口氣云云。
  (四)經查：被告攜帶兇器搶奪鑽戒後，即為乙○○、丙○○發現
    ，並經乙○○趨前壓制在地，乙○○並勒住被告脖子，被告
    有用腳踢，且不斷掙扎，掙扎時手肘有揮到丙○○，業據乙○○、丙○○證述如前。被告經乙○○制伏在地，且勒住脖
    子，被告稱因無法呼吸而欲掙脫，並非不可信；又被告頭部
    受有傷害，復有照片附卷可參，是被告於搶奪既遂後因脫免
    逮捕而有掙脫行為，然其強暴行為，未達於使人難以抗拒之
    程度，自不能以準強盜罪相繩。按刑法第三百二十九條之準
    強盜罪，係以犯竊盜或搶奪罪為前提，本係實質之一罪，綜
    上而論，被告並無對被害人施以強暴達不能抗拒之情形，此
    外，復查無其他證據足認被告有此部分之犯行，就公訴人指
    摘準強盜之犯嫌部分原應為無罪之諭知，惟因此部分與前揭
    起訴論罪之搶奪部分有實質上一罪之關係，爰不另為無罪之
    諭知，併此敘明。
  (五)被告先前於九十五年四月六日起至同年五月三十日止有連續
    竊盜犯行，經本院以九十五年簡上字第四二三號判決判處有
    期徒刑一年四月確定，有上開判決書及臺灣高等法院被告前
    案紀錄可參。被告迭於警詢、偵訊及本院訊問時均供述：竊
    取本件車牌係為了避免伊去敲銀樓玻璃時遭人記下車號，伊
    是臨時起意才會去偷車牌等語甚明，故被告本件竊盜犯意與
    前述連續竊盜犯意，主觀上犯意有別，且客觀上其手段亦有
    不同，顯係臨時起意，故被告竊取本件車牌之犯行與上開確
    定判決犯行，尚難於刑法上予以評價為刑法修正前之連續犯
    關係，非為前開確定判決效力所及，附此敘明。
據上論斷，應依刑事訴訟法第二百九十九條第一項前段，刑法第
二條第一項前段、第三百二十六條第一項、第三百二十一條第一
項第三款、修正前刑法第五十五條、第四十七條第一項、第三十
八條第一項第二款，判決如主文。
本案經檢察官張瑞娟到庭執行職務。
中　　華　　民　　國　　96　　年　　10　　月　　30　　日
                  刑事第八庭審判長法　官  潘翠雪
                                  法  官  王士珮
                                  法  官  絲鈺雲
以上正本證明與原本無異
如不服本判決應於送達後10日內向本院提出上訴狀
                                  書記官  蔡美如
中　　華　　民　　國　　96　　年　　10　　月　　30　　日
附錄本案論罪科刑法條全文：
刑法第三百二十一條
犯竊盜罪而有左列情形之一者，處六月以上、五年以下有期徒刑
：
一、於夜間侵入住宅或有人居住之建築物、船艦或隱匿其內而犯
之者。
二、毀越門扇、牆垣或其他安全設備而犯之者。
三、攜帶兇器而犯之者。
四、結夥三人以上而犯之者。
五、乘火災、水災或其他災害之際而犯之者。
六、在車站或埠頭而犯之者。
前項之未遂犯罰之。
刑法第三百二十六條
犯前條第一項之罪，而有第三百二十一條第一項各款情形之一者
，處一年以上七年以下有期徒刑。
前項之未遂犯罰之。
